臺灣臺中地方法院臺中簡易庭小額民事判決
111年度中小字第575號
原      告  大俊國社區管理委員會

法定代理人  黃淑婷
訴訟代理人  袁冠淳
被      告  林秋霞
兼訴訟代理人鄭承嘉
上列當事人間請求返還管理費事件，本院於民國111年6月30言詞
辯論終結，判決如下：
    主  文
被告應給付原告新臺幣柒萬肆仟陸佰零參元及自民國一一０年十
二月八日起至清償日止，按年息百分之五計算之利息。
訴訟費用新臺幣壹仟元由被告負擔。
本判決得假執行。
    事實及理由
一、原告起訴聲明請求被告給付新臺幣(下同) 7萬4603元及自民
    國109年6月1日至110年6月30日止之利息，嗣變更聲明被告
    應給付原告7萬4603元及自起訴狀繕本送達翌日起至清償之
    日止，按年息百分之5計算之利息，核屬擴張減縮應受判決
    事項之聲明，合於民事訴訟法第255條第1項第3款規定，應
    予准許。
二、原告主張：被告為大俊國社區門牌號碼臺中市○○區○○路000
    號地下1樓（即臺中市○○區○○段0000○號地下1層部分，下稱
    系爭房屋）之區分所有權人，系爭房屋面積545.79坪，依大
    俊國社區109年5月29日區分所有權人會議決議，管理費以每
    月每坪20元計算，每月應繳管理費1萬0915.8元，被告應繳1
    09年6月至110年6月共計13個月之管理費14萬1905元，扣除
    被告於108年7月22日繳納管理費5185元及109年7月9日繳納
    管理費6萬2217元，被告尚欠管理費7萬4503元。另原告以臺
    中永安郵局存證號碼163存證信函費用催告被告繳費，所生
    費用100元依系爭規約第12條第6項應由被告繳交，爰依社區
    規約、109年5月29日區分所有權人會議決議及公寓大廈管理
    條例規定請求被告如數給付等語，並聲明：被告應給付原告
    7萬4603元及自起訴狀繕本送達翌日起至清償日止，按年息
    百分之5計算之利息。
三、被告則以：被告與原告因對社區公設誤算產生糾紛，原告對
    於被告提起給付管理費訴訟（107年度中司簡調字第236號）
    ，因被告地下室面積625.83坪（室內345.59坪、公設280.24
    坪），公設比36.67%遠高於社區22%至26%，協商後雙方取得
    共識約定1.追繳6萬元之管理費，並將店面地下室與公共空
    間（直排輪廣場）間木夾板重新修繕。2.店面未出租時，更
    改為1坪10元管理費，如出租時恢復1坪20元管理費，後原告
    於107年5月21日具狀撤回起訴。此管理費收取並經107年5月
    管委會在臨時動議議題5明文，確認兩造和解契約存在，110
    年管委會不宜單方面變更反悔，被告於110年6月出租地下室
    ，也依管委會帳單以每坪20元給付管理費。又大俊國社區10
    9年5月29日之區分所有權人會議，管委會刻意隱瞞107年5月
    管委會決議及雙方在法院和解等事證，違反誠信原則，被告
    無法上台針對區權人本身權益發言陳述，對於要將管理費提
    高為每坪20元，沒有讓被告充分表達意見，違反公平正義原
    則，且為何針對被告提高管理費為20元等語置辯，答辯聲明
    ：原告之訴駁回。
　四、得心證之理由：
　㈠原告主張之事實，業據其提出存證信函暨郵件回執、建物登
    記謄本、109年5月29日區分所有權人會議紀錄、107年大俊
    國社區規約、109年大俊國社區規約等件為證（見卷第21-23
    、73-75、233-237、251-269頁）。
　㈡按「共用部分、約定共用部分之修繕、管理、維護，由管理
    負責人或管理委員會為之。其費用由公共基金支付或由區分
    所有權人按其共有之應有部分比例分擔之。但修繕費係因可
    歸責於區分所有權人或住戶之事由所致者，由該區分所有權
    人或住戶負擔。其費用若區分所有權人會議或規約另有規定
    者，從其規定。」，「區分所有權人或住戶積欠應繳納之公
    共基金或應分擔或其他應負擔之費用已逾二期或達相當金額
    ，經定相當期間催告仍不給付者，管理負責人或管理委員會
    得訴請法院命其給付應繳之金額及遲延利息。」，公寓大廈
    管理條例第10條第2項、第21條定有明文。查大俊國社區規
    約（109年）第12條約定：「公共基金、管理費之繳納：1.
    為充裕共同部分在管理上基本必要之經費，區分所有權人應
    遵照區分所有權人會議決議之規定向管理委員會繳交下列款
    項：…⑵管理費用…坪數依據地政事務所建物謄本計算…店面每
    坪20元…」，又大俊國社區109年5月29日區分所有權人會議
    決議系爭房屋由每坪10元調至20元，有大俊國社區規約（10
    9年）及109年5月29日區分所有權人會議紀錄在卷可參（見
    卷第233-237、251-259頁）。系爭房屋地下1樓所占面積為5
    45.79坪，此經本院依建物登記謄本核算無誤（見卷第228、
    247頁），以每月每坪20元計算，每月應繳管理費1萬0915.8
    元，自109年6月起至110年6月共13個月應繳管理費14萬1905
    元，扣除被告已繳管理費6萬7402元，被告尚欠7萬4503元（
    141905元－67402元＝74503元）。原告請求被告繳納管理費7
    萬4503元，自屬有據。
　㈢被告抗辯原告前對於被告提起給付管理費訴訟（107年度中司
    簡調字第236號），協商後雙方取得共識約定1.追繳6萬元之
    管理費，並將店面地下室與公共空間（直排輪廣場）間木夾
    板重新修繕。2.店面未出租時，更改為1坪10元管理費，如
    出租時恢復1坪20元管理費，後原告於107年5月21日具狀撤
    回起訴。此管理費收取並經107年5月管委會在臨時動議議題
    5決議等情，業據其提出107年5月大俊國社區管委會會議紀
    錄、存款單、修繕費用收據、民事聲請撤回狀、莊敏郎聲明
    書及和解書為證（見卷第97-105、143、243頁）。按稱和解
    者，謂當事人約定，互相讓步，以終止爭執或防止爭執發生
    之契約，民法第736 條定有明文。又和解之範圍，應以當事
    人相互間欲求解決之爭點為限，至於其他爭點，或尚未發生
    爭執之法律關係，雖與和解事件有關，如當事人並無欲求一
    併解決之意思，要不能因其權利人未表示保留其權利，而認
    該權利已因和解讓步，視為拋棄而消滅（最高法院57年台上
    字第2180號判例參照）。被告與原告前於107年間所生管理
    費爭執範圍，顯然不及於本件原告請求被告給付所欠109年6
    月至110年6月之管理費，被告亦未舉證證明與原告約定系爭
    房屋未出租時僅得按每坪10元計收管理費日後不得變更，大
    俊國社區109年5月29日區分所有權人會議決議系爭房屋由每
    坪10元調至20元，依此向被告收取管理費，自不受兩造107
    年間和解拘束，被告執此抗辯並無理由。
　㈣被告抗辯109年5月29日區分所有權人會議未能給予其上台充
    分表達意見，該決議有違反公平正義原則云云。惟按公寓大
    廈管理委員會為人的組織體，區分所有權人會議為其最高意
    思機關。其區分所有權人會議之召集程序或決議方法，違反
    法令或章程時，依公寓大廈管理條例第1條第2項應適用民法
    第56條第1項「其召集程序或決議方法違反法令或章程時，
    社員得於決議後3個月內請求撤銷其決議，但出席社員，對
    於召集程序或決議方法未當場表示異議者不在此限」之規定
    ，由區分所有權人請求法院撤銷區分所有權人會議之決議，
    在區分所有權人請求法院撤銷其決議前，該決議應仍有效存
    在。被告抗辯109年5月29日區分所有權人會議未能給予其上
    台充分表達意見云云，至多為決議方法違法，被告並未主張
    其當場提出異議，且向法院提起撤銷決議訴訟，自不得以決
    議方法違法主張不受決議拘束。
　㈤再按公寓大廈為多數生活方式不同之住戶群聚經營共同生活
    環境之團體，住戶間就共用部分之使用頻率及其相互影響具
    有複雜多樣且不易量化之特性，難以具體核算區分所有權人
    就共用部分之各別使用利益，是以，公寓大廈管理條例第10
    條第2項規定若區分所有權人會議或規約就管理費另有規定
    者，從其規定，不由區分所有權人按其共有之應有部分比例
    分擔。又區分所有權人會議或規約就管理費所為決議或規定
    ，倘其分擔標準之設定具備客觀上合理的理由，並無以損害
    少數區分所有權人為主要目的，而經由多數決作成對少數區
    分所有權人不利分擔決議情形，尚難認為該決議或規約無效
    。查大俊國社區109年5月29日區分所有權人會議決議「議題
    三：義美、吉野家地下室（即系爭房屋地下室）閒置空間管
    理費10元調回20元整表決案。說明：此二處只有安全門，皆
    無法對外之通道，因此成為閒置空間，107年B1兩位所有權
    人與管委會協商，希望能在空間無法正常使用下，調低至10
    元，並獲得管委會首肯；因擔心管理費將來不敷使用，將地
    下室閒置空間管理費自10元調回20元，以此增加管理費收入
    ，確保管理費使用額度充足」（見卷第235頁），顯然大俊
    國社區109年5月29日區分所有權人會議已明瞭107年管委會
    調降系爭房屋管理費情由，考量社區管理費使用額度充足，
    經由區分所有權人會議決議將系爭房屋管理費調回與其他店
    面住戶相同之每坪20元，尚屬合理，並無明顯失衡情形，亦
    無以多數決作成對被告不利分擔之決議，不能認為有權利濫
    用之情事，難認為無效。被告抗辯此決議針對被告，違反公
    平正義原則云云，亦不足採。
　㈥大俊國社區公寓大廈規約（109年）第12條第6項後段約定：
    「有關催繳作業之郵資、政府機關規費、法院規費、存證信
    函費用、律師費、狀紙代撰費…等相關費，均由欠費區分所
    有權人繳交」。原告以臺中永安郵局存證號碼163存證信函
    費用催告被告繳交管理費所生費用100元，為被告所不爭執
    ，原告請求被告負擔此費用100元，核屬有據，應予准許。
　㈦末按「給付無確定期限者，債務人於債權人得請求給付時，
    經其催告而未為給付，自受催告時起，負遲延責任。其經債
    權人起訴而送達訴狀，或依督促程序送達支付命令，或為其
    他相類之行為者，與催告有同一之效力。」，「遲延之債務
    ，以支付金錢為標的者，債權人得請求依法定利率計算之遲
    延利息。但約定利率較高者，仍從其約定利率。」，民法第
    229條第2項、第233條第1項定有明文。原告所提民事起訴狀
    繕本於110年12月7日送達被告（送達證書見卷第33、35頁）
    ，被告自受起訴狀送達時起負遲延責任，並應自翌日即110
    年12月8日起加付法定遲延利息。
五、從而，原告依系爭社區規約及公寓大廈管理條例第21條規定
    規定，請求被告給付7萬4603元（74503元＋100元＝74603元）
    及自起訴狀繕本送達翌日即110年12月8日起至清償日止，按
    年息百分之5 計算之利息，為有理由，應予准許。並依民事
    訴訟法第436條之19第1項規定，確定本件訴訟費用1000元（
    即第1審裁判費）由被告負擔。
六、本件係依小額訴訟程序所為被告敗訴之判決，依民事訴訟法
    第436條之20 規定，應依職權宣告假執行。
七、本件事證已臻明確，兩造其餘攻擊防禦方法及所提證據，核
    與判決結果不生影響，爰不逐一論述，併此敘明。　　
八、據上論結，本件原告之訴為有理由，依民事訴訟法第78條、
    第436條之19第1項、第436條之20，判決如主文。　　
中　　華　　民　　國　　111 　年　　7 　　月　　21　　日
                  臺灣臺中地方法院臺中簡易庭
　　　　　　　　　               法  官   熊祥雲
以上正本係照原本作成。
如不服本判決，應於送達後20日內，以判決違背法令為理由，向
本院提出上訴狀並表明上訴理由（上訴理由應表明一、原判決所
違背之法令及其具體內容；二、依訴訟資料可認為原判決有違背
法令之具體事實），如於本判決宣示後送達前提起上訴者，應於
判決送達後20日內補提上訴理由書（須附繕本）。如委任律師提
起上訴者，應一併繳納上訴審裁判費。
中　　華　　民　　國　　111 　年　　7 　　月　　21　　日
                                  書記官  王麗麗